臺灣臺北地方法院刑事判決
110年度訴字第1003號
公  訴  人  臺灣臺北地方檢察署檢察官
被      告  唐自民
選任辯護人  林彥廷律師（法扶律師）            
上列被告因違反毒品危害防制條例案件，經檢察官提起公訴（11
0年度偵字第24546號），本院判決如下：
    主  文
唐自民幫助持有第二級毒品，處有期徒刑參月，如易科罰金，以
新臺幣壹仟元折算壹日。
扣案電子產品（智慧型手機，廠牌：小米，IMEI：000000000000
000），沒收之。
    事  實
一、唐自民明知甲基安非他命係毒品危害防制條例第2條第2項第
    2款列管之第二級毒品，依法不得持有，其於另案易服社會
    勞動時認識林景民，因雙方皆有施用毒品習慣而結交為友。
    因唐自民知悉購買第二級毒品甲基安非他命之管道，林景民
    遂於民國109年11月19日前不詳時間，向唐自民表示希望購
    入2公克之第二級毒品甲基安非他命。唐自民因自身亦有購
    毒施用之意，遂基於幫助持有第二級毒品之犯意，以其所有
    之智慧型手機（廠牌：小米，IMEI：000000000000000）為
    聯繫工具，於109年11月19日19時許，與位於新北市新店區
    不詳之人，談妥欲購入3公克之甲基安非他命後，即於同日1
    9時27分許，要求林景民匯款新臺幣（下同）5,000元至唐自
    民中國信託商業銀行帳號000000000000號帳戶，待林景民於
    同日19時35分許匯款完成後，唐自民即至上開不詳之人處購
    得毒品，再於同日20時許，前往林景民當時位於臺北市○○區
    ○○街00巷0號6樓住處（下稱林景民住處），交付約2.23公克
    之甲基安非他命予林景民，林景民並自斯時基於持有第二級
    毒品甲基安非他命之犯意而持有之。嗣經警接獲林景民檢舉
    後，循線查悉上情。
二、案經臺北市政府警察局中正第一分局報告臺灣臺北地方檢察
    署檢察官偵查起訴。
    理  由
壹、證據能力
 　 本院引用被告以外之人於審判外之陳述，業經檢察官、被告
    唐自民及辯護人於本院審理期日均同意有證據能力（見本院
    卷第112頁），本院審酌該等證據作成之情況，核無違法取
    證或其他瑕疵，且與待證事實具有關聯性，認為以之作為證
    據為適當，依刑事訴訟法第159條之5規定，均有證據能力。
    其餘認定本案犯罪事實之非供述證據，查無違反法定程序取
    得之情，依刑事訴訟法第158條之4規定反面解釋，亦具有證
    據能力。
貳、認定事實所憑之證據及理由
一、訊據被告坦承有於109年11月19日19時35分許收受林景民匯
    款之5,000元，並於同日20時許，在林景民住處，交付約2.2
    3公克之甲基安非他命予林景民，惟否認有何販賣第二級毒
    品之犯行，辯稱：是林景民託我向藥頭買毒品，我是跟他合
    資購買等語。辯護人為被告辯護稱：被告係基於幫助持有第
    二級毒品之犯意，與林景民合資購買毒品而幫助其持有第二
    級毒品甲基安非他命等語。公訴意旨則認被告係犯毒品危害
    防制條例第4條第2項販賣第二級毒品罪或藥事法第83條轉讓
    禁藥罪嫌等語。　
二、上揭被告所坦認之事實，業據證人林景民於警詢及偵查中證
    述明確（見偵卷第17頁至第20頁、第145頁至第147頁），並
    有LINE對話紀錄截圖相片2張、證人林景民於109年11月19日
    網路銀行轉帳交易截圖畫面1張、中國信託商業銀行股份有
    限公司110年4月8日中信銀字第110224839084851號函及檢附
    帳戶000000000000號基本資料及交易明細存卷可憑（見偵卷
    第178頁、他卷第24頁、第33頁至第107頁）。從而，本院所
    應審究之事項應為：㈠被告上揭客觀行為，是否係意圖營利
    而基於販賣第二級毒品之犯意所為？㈡若無前開意圖與犯意
    ，則被告上揭行為，究應論以轉讓禁藥抑或幫助持有第二級
    毒品之責？
三、經查：
　㈠被告應無營利意圖：
　⒈被告辯稱：我跟住在新店的毒品上游買了3公克甲基安非他命
    ，每公克價格是2,200元，總價6,600元。其中2公克是林景
    民要買的，另外1公克是我自己要用的。我買到以後就前往
    林景民家並且要求林景民分裝，但因為林景民沒有磅秤，就
    說好由他先目測用手抓取大約1公克的量給我，我回去再找
    人借磅秤並視訊給他看。結果我事後秤了林景民抓給我的量
    ，毛重僅約0.92公克，扣除空袋重量0.15公克，發現我少拿
    了0.23公克、林景民多拿了0.23公克，我因此要求林景民以
    其溢付之600元款項【計算式：5,000-2,200x2=600】跟這0.
    23公克價錢575元【計算式：0.23x2,500=575】相互抵銷等
    情詞（見本院卷第80頁至第85頁、第110頁至第126頁），核
    與證人林景民於警詢所證：109年11月19日這次，我原本說
    要2公克，但他給我的時候是3公克裝在一起，叫我再還1公
    克給他，但我沒有測量工具，沒辦法確定重量，所以讓他帶
    一部份甲基安非他命回家後，他再以視訊的方式秤給我看，
    但當毒品離開我的視線後，我已經不相信他，覺得被巧立名
    目多收錢，所以就鬧翻了等語大致相符（見偵卷第17頁至第
    20頁）。又稽諸被告與林景民LINE對話紀錄截圖，被告於10
    9年11月19日21時許傳送「*10=250*0.23=575」、「你說這
    樣算是不是」、「1.15-0.92=0.23」、「你不信的話你可以
    跟你朋友借秤子來秤吧」等訊息予林景民，林景民未對上開
    訊息內容表示異議等情（見偵卷第178頁），足與被告及證
    人林景民之上開陳述，相互勾稽。職是，被告於109年11月1
    9日20時許，將重約3公克之甲基安非他命攜至林景民住處，
    並由林景民在無磅秤可資測量之情形下，從中抓取約1公克
    交返被告，事後被告秤得自己所分受之甲基安非他命淨重僅
    約0.77公克，因而傳訊要求林景民應就其溢領之0.23公克補
    償被告等情，應屬實情。
　⒉依上開歷程觀之，被告攜至林景民住處之甲基安非他命尚混
    雜被告自己所需之1公克。倘若被告係居於賣家之立場，理
    應事先妥予分裝，確保其交付毒品合乎買家所需之量，然被
    告並非如此，反而係將混同2人所需之毒品攜至林景民住處
    ，更要求林景民抽取部分供被告攜回自用，實與一般販賣情
    形不侔，反與被告與林景民共同基於買家立場，冀圖爭取折
    扣而合資購入甲基安非他命之情形，較為相符。
　⒊又在毒品交易實務上，甲基安非他命價格高昂，每公克多以
    數千元計價，此為本院職務上已知之事項。縱僅有零點數公
    克之差，其價格即相差數百甚至千元。職此，意圖營利而販
    賣毒品者，勢必錙銖必較，精確掌握其所交付買家之毒品重
    量，以確保能從中牟取量差或價差。反之，若對於授受毒品
    之重量欠缺精確掌握，甚至任令受領毒品者隨便抓取，即無
    從確保牟利空間，難認其內心具有營利意圖。查被告於109
    年11月19日20時許交付予林景民之甲基安非他命，其重量未
    經被告事先測量、掌握，交付當下亦未確認，反而允由林景
    民用手抓取，以此等粗糙且幾乎必然存在誤差之方式決定林
    景民及被告實際分受之毒品重量。就被告觀點而言，實已無
    從確保量差或價差，是被告應欠缺從中營利之主觀意思。被
    告辯稱其無營利意圖等語，非無可採。
　⒋公訴意旨雖執被告於審理期日之陳述為據，主張：被告販入
    甲基安非他命3公克之價格為每公克2,200元，卻要求林景民
    支付每公克2,500元之價金，其中存有每公克300元之價差，
    可證被告有營利意圖等語。然查，被告於本院審判期日亦陳
    稱：我一開始聯繫藥頭時，藥頭報價就是1公克2,500元，但
    要我到現場碰面時再詳談價格，所以我才會要求林景民先匯
    付5,000元給我。我是見到藥頭殺價後才有2,200元的價格。
    本來我要退還因殺價折扣而產生的差額600元予林景民，但
    因為發生林景民多拿0.23公克的事，我們就說好以此相抵等
    語（見本院卷第115頁、第124頁至第125頁）。是如認被告
    於本院審理時所述可採，則綜觀其整體陳述，上揭價差係在
    被告收受林景民匯款後始產生，且被告係因前述偶然發生之
    0.23公克量差之事，始未退款600元價差予林景民，尚不足
    以認定其於收受林景民匯款及交付甲基安非他命予林景民之
    當下即存有賺取價差之意思，不應僅摭拾被告部分供述，率
    為不利於被告之認定。　
　⒌至被告因林景民所抓取之數量誤差甚大、溢領0.23公克甲基
    安非他命，遂要求林景民以其溢付之款項600元抵償乙節，
    其時序上已在其交付毒品以後，且係被告事後不甘損失所提
    出之方案，亦不足執以回溯推認其在收受林景民匯款及交付
    毒品予林景民之當下，即存有營利之意圖。
　⒍綜上，被告首揭客觀行為，應欠缺營利意圖，並非基於販賣
    第二級毒品犯意所為，堪予認定。
　㈡被告所為應構成幫助持有毒品，而非轉讓禁藥：
　⒈按幫助施用或持有毒品，與轉讓毒品間，雖同不具有營利之
    意圖，然幫助施用或持有者，因行為人於購入之初，即係為
    委託人而持有毒品，此與轉讓毒品係指基於自己之意思取得
    毒品所有權後，將其為己持有之毒品，以移轉所有權之意思
    交付他人之情形，顯然有別，最高法院109年度台上字第299
    7號判決意旨可資參照。
　⒉經查，因林景民表示欲購入2公克甲基安非他命，被告始向住
    在新店之藥頭購入3公克之甲基安非他命，且被告購得該包3
    公克裝之甲基安非他命後，旋前往林景民住處分受之，此據
    被告供述明確（見本院卷第80頁至第81頁、第110頁至第115
    頁），復經林景民證述在卷（見偵卷第17頁至第20頁、），
    並有LINE對話紀錄截圖相片共2張在卷可憑（見偵卷第178頁
    ），可徵被告購入該3公克甲基安非他命之初，其中2公克部
    分自始即係為林景民而持有，並非基於自己持用之意思取得
    甲基安非他命後，始起意移轉其部分毒品之所有權。揆諸前
    開見解，堪認被告所為核非轉讓毒品暨禁藥之行為，而與幫
    助持有或幫助施用之態樣相符。
　⒊再查，據林景民之臺灣高等法院被告前案紀錄表所示，林景
    民並無於109年11月19日後數日間施用第二級毒品甲基安非
    他命之前案紀錄（見本院卷第127頁至第130頁），卷內亦查
    無林景民施用被告本案所交付之甲基安非他命之事證，被告
    復陳稱：我不知道林景民買了毒品要幹嘛等語（見本院卷第
    122頁），足徵被告行為客觀上僅能構成幫助持有第二級毒
    品，主觀上亦僅有幫助持有第二級毒品之故意。
　㈢綜上所述，被告欠缺營利意圖，基於幫助持有之犯意而購入
    並交付約2.23公克甲基安非他命予林景民之行為，應係構成
    幫助持有第二級毒品罪。本案事證明確，應依法論科。
參、論罪科刑：
一、核被告所為，係犯刑法第30條第1項前段、毒品危害防制條
    例第11條第2項之幫助持有第二級毒品罪。起訴書雖認被告
    涉犯毒品危害防制條例第4條第2項之罪，業經本院論駁如前
    ，又上開2罪名基本事實同一，復經本院於審理期日諭知變
    更後之罪名（見本院卷第110頁），爰依法變更起訴法條。
二、被告幫助持有第二級毒品之犯行，係以幫助之意思，參與構
    成要件以外之行為，為幫助犯，爰審酌其犯罪具體情狀，依
    刑法第30條第2項規定，依正犯之刑減輕之。
三、爰以行為人之責任為基礎，審酌被告助長毒品流通，戕害他
    人身心健康與社會治安，行為實有不該；惟念其犯後坦承犯
    行，態度尚可。又被告自述：國中畢業，患有輕度身心障礙
    ，現從事外送，為低收入戶，需撫養年逾90歲之母親等生活
    狀況（見本院卷第125頁），並提出新北市社會福利資格證
    明中和區、中華民國身心障礙證明附卷足憑（見本院卷第14
    7頁至第151頁），併參酌其素行、犯罪動機、目的及手段等
    一切情狀，量處如主文所示之刑，並諭知易科罰金之折算標
    準。
肆、沒收：
一、扣案之手機係被告所有，供其與林景民及毒品上游聯絡所用
    之物，為被告於本院審判期日中供承明確（本院卷第111頁
    ），爰依刑法第38條第2項前段之規定宣告沒收。
二、公訴意旨雖認林景民購毒之價金5,000元為被告之犯罪所得
    ，應予沒收等語。惟本院業已認定被告並無販賣第二級毒品
    之犯行，自無從認定上開款項為被告犯罪所得，爰不予宣告
    沒收、追徵。
三、其餘扣案物，查無證據與本案犯行相關，爰不予宣告沒收。
據上論斷，應依刑事訴訟法第299條第1項前段、第300條，刑法
第11條前段、第30條第1項前段、第2項、第41條第1項前段、刑
法第38條第2項前段，毒品危害防制條例第11條第2項，判決如主
文。
本案經檢察官林鋐鎰提起公訴，檢察官張友寧到庭執行職務
中　　華　　民　　國　　111 　年　　5 　　月　　27　　日
　　　　　　　　　刑事第五庭　審判長法　官　李小芬
　　　　　　　　　　　　　　　　　　法　官  林虹翔
　　　　　　　　　　　　　　　　　　法　官  林志洋
以上正本證明與原本無異。
如不服本判決應於收受送達後20日內向本院提出上訴書狀，並應
敘述具體理由；其未敘述上訴理由者，應於上訴期間屆滿後20日
內向本院補提理由書（均須按他造當事人之人數附繕本）「切勿
逕送上級法院」。因疫情而遲誤不變期間，得向法院聲請回復原
狀。
                                    書記官  黃傳穎
中　　華　　民　　國　　111 　年　　5 　　月　　27　　日
附錄法條：　
中華民國刑法第30條
（幫助犯及其處罰）
幫助他人實行犯罪行為者，為幫助犯。雖他人不知幫助之情者，
亦同。
幫助犯之處罰，得按正犯之刑減輕之。
毒品危害防制條例第11條
持有第一級毒品者，處3年以下有期徒刑、拘役或新臺幣30萬元
以下罰金。
持有第二級毒品者，處2年以下有期徒刑、拘役或新臺幣20萬元
以下罰金。
持有第一級毒品純質淨重十公克以上者，處1年以上7年以下有期
徒刑，得併科新臺幣1百萬元以下罰金。
持有第二級毒品純質淨重二十公克以上者，處6月以上5年以下有
期徒刑，得併科新臺幣70萬元以下罰金。
持有第三級毒品純質淨重五公克以上者，處2年以下有期徒刑，
得併科新臺幣20萬元以下罰金。
持有第四級毒品純質淨重五公克以上者，處1年以下有期徒刑，
得併科新臺幣10萬元以下罰金。
持有專供製造或施用第一級、第二級毒品之器具者，處1年以下
有期徒刑、拘役或新臺幣10萬元以下罰金。